【裁判字號】    97,上訴,1281
【裁判日期】    970805
【裁判案由】    偽造有價證券等
【裁判全文】
臺灣高等法院臺中分院刑事判決        97年度上訴字第1281號
上  訴  人
即  被  告  辛○○
指定辯護人  本院公設辯護人  庚○○
上列上訴人因偽造有價證券等案件，不服臺灣臺中地方法院96年
度訴字第2993號中華民國97年3月26日第一審判決（起訴案號：
臺灣臺中地方法院檢察署96年度偵字第10504號、第13298號），
提起上訴，本院判決如下：
    主  文
原判決關於偽造有價證券部分暨定應執行刑部分均撤銷。
辛○○意圖供行使之用，而偽造有價證券，處有期徒刑壹年捌月
，減為有期徒刑拾月。偽造之「威盛齒輪鐵工廠」、「甲○○」
之印章各壹枚及如附表所示之支票，均沒收。
其他上訴駁回。
辛○○上訴駁回與撤銷改判部分所處之刑，應執行有期徒刑壹年
肆月。偽造之「威盛齒輪鐵工廠」、「甲○○」之印章各壹枚及
如附表所示之支票，均沒收。
    事  實
一、辛○○於民國（下同）95年12月間，看見自稱「許董」之范
    國明在報紙上刊登之徵聘收款員廣告，而前往應徵後，范國
    明即佯稱欲測試公司經營之地下錢莊用多少利息貸款為由，
    詐騙辛○○分別於95年12月26日下午2時許、96年1月上旬某
    日，向臺中市洲際棒球場附近、臺中縣龍井鄉○○路之不詳
    地下錢莊分別借款新臺幣（下同）5萬元及12萬元 ；另於95
    年12月26日下午7時許 ，在臺中市○○路與崇德路口附近，
    范國明佯稱借款而要求辛○○替其簽賭六合彩19萬元（范國
    明詐欺部分已經臺灣嘉義地方法院於 97年1月31日以96年度
    易字第667號判處應執行有期徒刑5年6月 ）。辛○○明知范
    國明係詐欺集團成員，詎其不甘受騙，為取回其受騙之款項
    ，竟與范國明共同基於意圖為自己不法所有之犯意聯絡，由
    范國明以在報紙刊登徵聘職員之方式 ，先後2次為下列詐欺
    取財行為：
  (一)戊○○於95年12月26日下午5時許 ，看到范國明在報紙上刊
    登「君豐企業有限公司誠徵會計及女性收款員」之徵才廣告
    後，便循廣告刊登之電話撥打電話與范國明聯絡，范國明又
    指示辛○○與對方聯絡 ，於同日下午6時許，辛○○與戊○○約在臺中市○○區○○路4段536號臺中文心路郵局前見面
    ，辛○○向其佯稱工作內容為核對現金號碼，且若欲立即上
    班，須先用自己的信用卡幫公司刷卡，但刷完卡公司會開支
    票還錢，並獲取佣金，使戊○○陷於錯誤，而於翌日（即27
    日）下午2時30分許，與辛○○在臺中市○○區○○路208號
    家樂福量販店前見面，再由辛○○與不知情之姓名年籍不詳
    之2名成年男子與1名成年女子帶戊○○前往彰化縣員林鎮之
    愛買大賣場，而前開姓名年籍均不詳之2男1女購買大批菸酒
    後，由戊○○持其所有之台新商業銀行、富邦商業銀行之信
    用卡刷卡付款，共計21萬840元，而前開姓名年籍均不詳之2
    男1女步出賣場後 ，即將現金18萬9760元交予辛○○。隨即
    於同日下午7時許，在臺中市○○區○○路208號之家樂福量
    販店前，辛○○再依范國明之指示，將收得之現金全數交予
    某姓名年籍均不詳之不知情成年女子，該名女子即將范國明
    委託轉交之付款人為台北銀行建國分行之支票 2張交付予辛○○，其中金額50萬元支票（ 票號：CK0000000號、發票日
    95年12月28日、帳號8872號）作為清償范國明積欠辛○○之
    債務，其中金額25萬元之支票（ 票號CK0000000號、發票日
    95年12月28日、帳號8872號），則由辛○○轉交戊○○，用
    以矇騙戊○○。嗣於翌日（即28日）戊○○向銀行查詢後，
    發現其持有之金額25萬元支票帳戶已經拒絕往來，始知受騙
    。
  (二)乙○○於96年1月19日 ，看到范國明在自由時報上刊登「誠
    徵女性收款員」之徵才廣告後，便循廣告刊登之電話撥打電
    話與范國明聯絡，范國明又指示辛○○與對方聯絡，辛○○
    隨即與乙○○在臺北縣三重市4段某咖啡店見面 ，辛○○向
    其佯稱工作內容為核對現金號碼，且若欲立即上班，須先用
    自己的信用卡幫公司刷卡，但刷完卡公司還錢，並可獲取佣
    金，使乙○○陷於錯誤，而於翌日（即20日），與辛○○相
    約在臺中市新光三越百貨公司前見面，再由辛○○與不知情
    之姓名年籍不詳之 2名成年男子前往彰化縣彰化市○○路家
    樂福量販店及彰化縣員林鎮愛買量販店等地，由前開姓名年
    籍均不詳之2男子購買大批菸酒後 ，由乙○○持其所有之中
    國信託商業銀行、國泰世華銀行、新光銀行、遠東商業銀行
    信用卡刷卡付款，共計27萬8600元，辛○○又以測試信用卡
    餘額為由，再由乙○○持其所有之中國信託商業銀行信用卡
    為辛○○加油刷卡支付油錢930元 ，又至臺中市○○路星雲
    皮件行刷卡購買金飾2萬1000元 ，接續詐騙乙○○。而前開
    姓名年籍均不詳之2男子步出賣場後，即將現金25萬740元（
    即刷卡金額之9成）交予辛○○ ，隨即辛○○向乙○○佯稱
    ：許董在臺北市○○○路與吉林路口等候，許董會將刷卡的
    錢交給伊云云，乙○○遂與辛○○各自駕車往臺北市方向行
    駛，辛○○於半途藉故離去，而後將詐得之現金及金飾交與
    范國明，乙○○久候不遇范國明，乃與辛○○聯絡，辛○○
    另於同年月23日，交付已經拒絕往來之付款人為上海商業銀
    行、金額121萬元之支票予乙○○（票號BA0000000號、發票
    日96年1月25日、帳號25610號），用以矇騙乙○○，嗣經乙○○向銀行查詢後 ，發現其持有之金額121萬元支票帳戶已
    經拒絕往來，始知受騙。
二、辛○○又基於意圖為自己不法所有之犯意，於96年2月8日撥
    打電話予乙○○，向乙○○佯稱：許董的錢被扣押，沒有辦
    法還之前刷卡的錢，希望乙○○再借55萬元，才能把法院扣
    押的錢拿回來，以便還錢，伊可以開支票擔保云云，乙○○
    雖未陷於錯誤，然為誘捕辛○○，乃偽稱答應借予45萬元。
    辛○○竟基於意圖供行使之用而偽造有價證券之犯意，未經
    其公公即威盛齒輪鐵工廠負責人甲○○之同意，於同日（即
    8 日），在臺中縣太平市某刻印店，利用不知情之刻印人員
    偽造「威盛齒輪鐵工廠」及「甲○○」之印章各1枚（ 未扣
    案），足生損害於甲○○ ，而後在臺中市○○市○○路437
    巷95弄12號其居住處，於其所竊得之甲○○所有付款人為臺
    中商業銀行南臺中分行、票號NGA0000000號 、帳號26019號
    之支票上（親屬間竊盜部分未據告訴），盜蓋上開偽造之印
    章，而偽造發票日為96年2月14日、金額58萬元之支票1紙（
    如附表所示），欲持向乙○○調現 。延至翌日（即9日），
    辛○○攜帶上開偽造之支票，至臺北縣三重市○○路與大智
    街口，欲與乙○○見面時，為警當場查獲，而未得逞。嗣於
    九十六年二月九日十五時三十五分起至同日十五時五十五分
    許，辛○○於臺北縣政府警察局三重分局警詢時，於員警未
    發覺上開辛○○未經甲○○之同意，在臺中縣太平市某刻印
    店，利用不知情之刻印人員偽造「威盛齒輪鐵工廠」及「甲○○」之印章各1枚 ，足生損害於甲○○，而後在臺中市○○市○○路437巷95弄12號其居住處 ，於其所竊得之甲○○
    所有付款人為臺中商業銀行南臺中分行、票號NGA0000000號
    、帳號26019號之支票上 ，盜蓋上開偽造之印章，而偽造發
    票日為96年2 月14日 、金額58萬元之支票1紙之事實時，主
    動供稱：「我公公甲○○之支票是我本人開立，我公公甲○○並不知情」等語，並接受裁判，而就偽造有價證券部分為
    自首。
三、案經戊○○訴由臺中市警察局第六分局報告臺灣臺中地方法
    院檢察署檢察官，及乙○○訴由臺北縣政府警察局三重分局
    報告臺灣板橋地方法院檢察署呈請臺灣高等法院檢察署檢察
    長移轉臺灣臺中地方法院檢察署檢察官偵查起訴。
    理  由
壹、證據能力方面：
一、按被告以外之人於審判外之陳述 ，雖不符前4條之規定，而
    經當事人於審判程序同意作為證據，法院審酌該言詞陳述或
    書面陳述作成時之情況，認為適當者，亦得為證據；當事人
    、代理人或辯護人於法院調查證據時，知有第159條第1項不
    得為證據之情形，而未於言詞辯論終結前聲明異議者，視為
    有前項之同意，刑事訴訟法第159條之5定有明文。本案之證
    人即被害人戊○○、乙○○、丁○○、丙○○於警詢所為之
    陳述，固為審判外之陳述而屬傳聞證據，惟被告就前開審判
    外之陳述，於原審審理中已同意其有證據能力（見原審卷第
    131頁），審酌上開陳述作成時之情況 ，並無違法取證之瑕
    疵，認以之作為證據為適當，揆諸上開規定，本案證人戊○○等人於警詢中所為之陳述，自均有證據能力。
二、按被告以外之人於偵查中向檢察官所為陳述，除顯有不可信
    之情況者外，得為證據 ，同法第159條之1第2項定有明文。
    證人乙○○、甲○○等人於檢察官偵查中所為之陳述，均經
    具結供述，且均未曾提及檢察官在偵查時有不法取供之情形
    ，亦查無上開供述有顯不可信之情況，依上說明，證人乙○○等人於偵查中之證言自均具有證據能力。
貳、認定犯罪事實所憑之證據及理由：
一、訊之上訴人即被告辛○○（以下簡稱被告）固坦承於上開時
    地受范國明之指示帶領戊○○、乙○○刷卡，及竊取甲○○
    所有之支票，並偽刻威盛齒輪鐵工廠及甲○○之印章，再以
    其名義開立面額58萬元之支票等事實，惟矢口否認有詐欺取
    財及意圖供行使之用而偽造有價證券等犯行，辯稱：伊也是
    應徵的受害者，當初是應徵當會計，伊不知道范國明是詐欺
    集團成員，後來伊才知道受騙，伊開支票的用意只是要誘捕
    范國明 ，當時伊沒有錢，所以開支票請乙○○拿錢出來，2
    人一起去把范國明釣出來，伊沒有行使支票之犯意云云。
二、經查：
 (一)詐欺取財部分：
  1.被告於上開時地，以上開方法，誘騙戊○○、乙○○刷卡之
    事實，業據證人戊○○於警詢（見第六分局警卷第7至9頁）
    、證人乙○○於警詢、偵查中證述甚明（見臺灣板橋地方法
    院檢察署偵卷第13至15、29至31、51頁、臺灣臺中地方法院
    檢察署偵字第10504號卷第8頁），並經證人戊○○於原審審
    理時證稱：「95年12月我看夾報廣告應徵會計，我就按照廣
    告上面的電話號碼打過去，接聽是一個自稱許董的人接聽，
    約我在文心路崇德路的郵局裡面等，並說等一下有小姐會來
    與我面試，我等了大約一小時，在場的被告就出現在郵局，
    他詢問我一些基本資料，記在他自己帶的筆記本上面，叫我
    等候電話，…隔天下午辛○○打電話給我，要我帶信用卡出
    來，約在中清路的家樂福賣場裡面見面，等一個許董的電話
    ，辛○○就打電話給許董，就有一男、一女與我們會合，帶
    我們到彰化縣員林鎮的愛買賣場，由辛○○開車載我去，在
    路上辛○○以手機打許董的電話，接通以後叫我聽，許董在
    電話中告訴我，你今天刷的錢，我會開支票交給你繳信用卡
    ，我說好。另外的一男、一女自己開車過去，一男、一女就
    去拿煙及酒到櫃台讓我刷卡，共刷了21萬多元，扣掉一成給
    我本人19萬多的現金，辛○○就向我要19萬多的現金，回程
    路上辛○○就打電話給許董，並約在中清路家樂福等，我就
    先上廁所，上完廁所回來，我問辛○○那筆錢，辛○○就說
    他們公司的人收走了，拿了一張二十五萬元的支票給我，說
    這張支票是要讓我繳信用卡的錢。」等語（見原審卷第87至
    88頁）。證人乙○○則證稱：「我在報紙上看到收款人員的
    應徵，我就撥打電話給一個自稱許董之人，許董與我約在三
    重市○○路與重陽路的85度Ｃ見面，說有一位小姐會來接洽
    ，19日下午時有一位自稱辛○○的人在85度Ｃ與我接洽，就
    是在庭被告，他說公司應徵收款人員，他要教我如何收款，
    他說前二天他有帶一位小姐如何去刷卡學習過了，他說他們
    是經營地下錢莊，幫別人收款，要我們去收款，講完之後就
    回去，他說如果可以他會再跟我聯絡，當日晚上他打電話給
    我，他希望我帶信用卡，與明天另外一個學習的小姐一起去
    刷卡，約在台中市新光三越前面，隔天早上10時左右我與辛○○碰面，辛○○說要等別人，結果就來了二位男子，一個
    上了辛○○所駕駛的車牌號碼9191的車子，另外一個男子開
    著自己的車子，我坐辛○○的車子另外一個男子也上車。就
    到彰化市○○路的家樂福，辛○○在車上向我說這兩個人是
    菸酒商，許董與菸酒商有合作，他們要查帳，所以我刷卡後
    菸酒商會付現金，辛○○要對現金號碼，就直接拿信用卡給
    家樂福的櫃台人員，刷了幾筆我忘記了，也有去銀樓刷，後
    來辛○○開的車子還到加油站刷卡加油，也是由我刷卡，我
    刷卡的情形如同我警詢中所言。刷卡購買菸酒的錢，那兩個
    人是當場交付現金給辛○○，金飾也是辛○○拿走。」等語
    （見原審卷第91至92頁），且有信用卡刷卡單、報紙廣告、
    支票影本、信用卡影本附卷可稽（見第六分局警卷第12至13
    頁、臺灣板橋地方法院檢察署偵卷第23至24、27至28頁、原
    審卷第221、236、237頁）。
  2.又證人即共犯范國明於原審審理時均證稱：是伊指示辛○○
    帶領戊○○、乙○○刷卡等語（見原審卷第80至83頁），核
    與被告自白相符，亦與證人戊○○、乙○○證述情節相符，
    足認被告供承范國明指示伊帶領戊○○、乙○○刷卡等語之
    自白，與事實相符，是被告此部分之自白與事實相符，應堪
    採信。故被告受范國明之指示帶領戊○○、乙○○刷卡套現
    之事實，已堪認定。
  3.被告固辯稱：伊不知道范國明是詐騙集團，伊也是受害者云
    云，而證人即共犯范國明雖亦證稱：辛○○不知道伊在騙人
    之情形下，帶人去刷卡 ，到96年2月辛○○被抓之後，辛○○才知道伊是詐騙集團成員云云（見原審卷第81、86頁）。
    惟查：
    (1)被告於95年12月間，見范國明在報紙上刊登之徵聘收款員
      廣告，而前往應徵後，范國明即佯稱欲測試公司經營之地
      下錢莊用多少利息貸款為由，詐騙辛○○分別於95年12月
      26日下午2時許、96年1月上旬某日，向臺中市洲際棒球場
      附近 、臺中縣龍井鄉○○路之不詳地下錢莊分別借款5萬
      元及12萬元 ；另於95年12月26日下午7時許，在臺中市○○路與崇德路口附近，范國明佯稱借款而要求辛○○替其
      簽賭六合彩19萬元，遭范國明詐騙之事實，業經被告於警
      詢中供述甚詳（見第六分局警卷第1至3頁），並經證人范
      國明證述甚詳（見原審卷第84至85頁），是被告於95年12
      月26日即已遭范國明詐騙之事實，即堪認定。
    (2)又戊○○於95年12月26日下午6時許，與被告見面後，2人
      相約於翌日（即27日）下午2時30分許 ，在臺中市○○區
      ○○路208號家樂福量販店前見面 ，但被告於見面前（即
      27日）之凌晨2、3時許，被告撥打電話予戊○○稱：這家
      公司是騙人的公司，希望妳不要去上班，伊也是被騙了等
      語一節，亦據證人戊○○證述甚詳（見原審卷第88頁），
      足認被告於26日遭范國明詐騙後，隨即發現受騙，故其乃
      於27 日凌晨2、3時許，被告撥打電話予戊○○ ，向戊○○提出勸告。是被告於26日遭詐騙後，隨即發現受騙之事
      實，足堪認定。
    (3)再被告於95年12月27日上午又撥打電話予戊○○稱：該公
      司不是騙人的，該公司很好，希望與戊○○當好朋友云云
      ，而戊○○當時失業中，極需工作，因而陷於錯誤，遂與
      被告同至上開賣場刷卡等情，復據證人戊○○證述綦詳（
      見原審卷第88至89頁）。再參以被告自承於27日帶領戊○○刷卡後，當日即取得范國明交付之台北銀行建國分行之
      支票1張（金額50萬元、票號CK0000000號、發票日95年12
      月28日、帳號8872號），有上開支票影本1份附卷足稽（
      見第六分局警卷第11頁），而被告亦自承該支票是范國明
      清償其向地下錢莊借貸及簽賭六合彩之用（見原審卷第23
      2 頁）。綜觀上情，足認被告不甘受騙，為取回其受騙之
      款項，而與范國明共同詐騙戊○○。雖被告所取得之上開
      50 萬元支票未獲兌現 ，然此僅為被告是否又為范國明所
      騙之問題，無礙於其與范國明共同詐欺取財犯行之成立，
      附此敘明。
    (4)另被告於上開50萬元支票不獲兌現後，曾於95年12月28日
      應戊○○之邀，同至臺中市警察局第六分局對范國明提出
      詐欺告訴等情，有上開警詢筆錄足憑（見第六分局警卷第
      1至3頁），並經證人戊○○證述在卷（見原審卷第89頁）
      。然除於96年1月20日詐騙乙○○外，又於96年1月2日、3
      日及同年月10日，被告與范國明復以相同之方法分別詐騙
      丁○○、丙○○刷卡套現等情（此部分未經起訴），業據
      證人丁○○、丙○○於警詢中證述甚詳（見佳里分局警卷
      第107至109、164至165頁），且被告自承帶領丁○○、丙○○刷卡（ 見原審卷第132頁）。被告既於96年12月28日
      對范國明提出詐欺告訴，是其對范國明為詐欺集團成員，
      而以上開刷卡套現為詐欺方法等情，知之甚詳，倘被告與
      范國明無共同詐欺之犯意，何以仍於對范國明提出詐欺告
      訴後，又以同一方法分別對丁○○、丙○○、乙○○等人
      施用詐術？足證被告明知范國明為詐欺集團成員，且此益
      足證被告應戊○○之邀，同至臺中市警察局第六分局對范
      國明提出詐欺告訴，僅係為脫免刑責，並蒙蔽戊○○。
    (5)被告上班並無固定地點，也從未到過范國明所開設之公司
      等情，業據被告自白在卷（見原審卷第134至135頁），顯
      與一般正常公司有固定上班工作場所之常情不符。而被告
      為高職畢業 ，並曾在代辦信用貸款公司工作3年一節，亦
      據被告供述在卷（ 見原審卷第231頁），且被告為年近30
      歲之成年人 ，業據被告供述在卷（見原審卷第139頁），
      足認被告並非智慮淺薄且無社會經歷之人，故其對范國明
      多次刷卡套現之情節，顯與一般應徵職員常情不符而有蹊
      蹺，自難諉為不知。準此，足見被告帶領戊○○等人刷卡
      套現時，顯已明知范國明係詐欺戊○○等人。故被告辯稱
      不知情云云，與事實不符，不足採信；證人范國明證述，
      顯屬迴護被告之詞，亦不足採。
  4.綜上所述，被告所辯係屬卸責之詞，不足採信。本案事證明
    確，被告詐欺取財之犯行，堪以認定。
 (二)詐欺取財未遂及偽造有價證券部分：
  1.被告未經其公公即威盛齒輪鐵工廠負責人甲○○之同意，於
    96年2月8日，在臺中縣太平市某刻印店，利用不知情之刻印
    人員偽造 「威盛齒輪鐵工廠」及「甲○○」之印章各1枚，
    而後在臺中市○○市○○路 437巷95弄12號其居住處，於其
    所竊得之甲○○所有付款人為臺中商業銀行南臺中分行、票
    號NGA0000000號、帳號26019號之支票上 ，盜蓋上開偽造之
    印章，而偽造發票日為96年2月14日、金額58萬元之支票1紙
    等情，業據被告自白在卷，核與證人甲○○於偵查、原審審
    理時之證述相符（見臺灣板橋地方法院檢察署偵卷第50頁、
    原審卷第95至97頁），並有上開支票1紙（ 見臺灣板橋地方
    法院檢察署偵卷第11頁）、支票存款印鑑卡、支票存款開戶
    申請書各1份附卷可稽（ 見原審卷第51至52頁），足認被告
    此部分之自白與事實相符，應堪採信。是被告偽造有價證券
    之事實，即堪認定。
  2.被告於96年2月8日撥打電話予乙○○，向乙○○佯稱：許董
    的錢被扣押，沒有辦法還之前刷卡的錢，希望乙○○再借55
    萬元，才能把法院扣押的錢拿回來，以便還錢，伊可以開支
    票擔保云云，乙○○為誘捕辛○○，乃偽稱答應借予45萬元
    ，被告即於翌日（ 即9日），攜帶上開偽造之支票，至臺北
    縣三重市○○路與大智街口，欲與乙○○見面時，為乙○○
    報警當場查獲一情，亦據證人乙○○於警詢、偵查及本院審
    理時證述甚明（見臺灣板橋地方法院檢察署偵卷第13至15頁
    、臺灣臺中地方法院檢察署偵字第10504號卷第8頁、原審卷
    第93 至94頁）。被告既向乙○○表明以支票調現 ，又攜帶
    上開偽造之支票至臺北，其顯然有詐欺取財、行使上開偽造
    支票之犯意。
  3.被告雖辯稱：伊是為將范國明誘捕到案，才想要叫乙○○拿
    錢出來，伊沒有要行使支票的意思云云。惟查范國明於原審
    審理時證述未曾要求被告代為調現（見原審卷第87頁）；且
    被告於偵查中已供稱：「（為何卷內有58萬元支票？）這是
    我自己開的票，我想向石（欣玉）做票貼後，把現金交給許
    董，因為許董叫我去拿支票票貼。」等語（見臺灣板橋地方
    法院檢察署偵卷第36頁），核與證人乙○○證述詐欺情節相
    符，足認被告偵查中之自白欲以支票向乙○○調現等語與事
    實相符，應堪採信。是依其上開自白，被告顯然係意圖供行
    使之用而偽造上開支票。又被告撥打電話向乙○○調現時，
    未曾提及共同誘捕范國明一節，亦據被告自白在卷（見臺灣
    臺中地方法院檢察署偵字第10504號卷第5頁 、原審卷第135
    頁），倘若被告果真欲與乙○○共同誘捕范國明，何以不事
    先於電話中說明清楚？且縱使欲誘捕范國明，亦無須由乙○○實際提領現金，僅需對范國明佯稱已取得現金，再約定交
    付地點，即得報警逮捕范國明，達到誘捕范國明之目的，何
    須乙○○提領現金？故所辯顯與事理不符，不足採信。
  4.綜上所述，被告所辯係屬卸責之詞，不足採信。本案事證明
    確，被告詐欺取財未遂及偽造有價證券之犯行，堪以認定。
三、核被告辛○○詐欺戊○○、乙○○所為 ，係犯刑法第339條
    第1項之詐欺取財罪 ，被告向乙○○詐稱欲以支票調現，但
    未致使乙○○陷於錯誤，又偽造如附表所示之支票所為，係
    犯刑法第339條第3項、第1項之詐欺取財未遂罪 ，及同法第
    201條第1項之偽造有價證券罪。又被告於經查獲上開犯罪事
    實欄二所示之詐欺未遂犯行後於九十六年二月九日十五時三
    十五分起至同日十五時五十五分許，在臺北縣政府警察局三
    重分局警詢時，於員警未發覺上開辛○○未經甲○○之同意
    ，在臺中縣太平市某刻印店，利用不知情之刻印人員偽造「
    威盛齒輪鐵工廠」及「甲○○」之印章各1枚 ，足生損害於
    甲○○ ，而後在臺中市○○市○○路437巷95弄12號其居住
    處，於其所竊得之甲○○所有付款人為臺中商業銀行南臺中
    分行 、票號NGA0000000號、帳號26019號之支票上，盜蓋上
    開偽造之印章 ，而偽造發票日為96年2月14日、金額58萬元
    之支票1紙之事實時 ，即主動供稱：「我公公甲○○之支票
    是我本人開立，我公公甲○○並不知情」等語（見第六分局
    警卷第十頁），並接受裁判，顯係就偽造有價證券部分為自
    首，應依刑法第六十二條前段之規定減輕其刑。被告與共犯
    范國明間就上開二次詐欺取財部分之犯行，有犯意聯絡及行
    為分擔，為共同正犯。被告偽造印章、印文之行為，為偽造
    有價證券之部分行為，不另論罪。被告多次詐欺乙○○刷卡
    之犯行，其先後各舉動，係於密切接近之時地實施，且係侵
    害同一之法益，各行為之獨立性極為薄弱，依一般社會健全
    觀念，在時間差距上，難以強行分開，在主觀上顯係基於一
    貫之犯意，接續多次詐欺取財，為接續犯，應只論以一罪。
    被告前後二次詐欺取財、一次詐欺取財未遂及偽造有價證券
    之犯行，犯意各別，行為互殊，應予以分論併罰。被告向乙○○詐稱欲以支票調現，但未致使乙○○陷於錯誤，為未遂
    犯，應依刑法第25條第2項之規定減輕其刑 。起訴書所犯法
    條欄雖未引刑法第339條第3項、第1項 ，然於犯罪事實欄已
    論及被告向乙○○謊稱調現之犯罪事實，故此部分應屬漏列
    法條，併此敘明。原審就被告二次詐欺取財及一次詐欺取財
    未遂部分依刑法第28條、第339條第1項、第3項、第25條第2
    項，刑法施行法第1條之1，中華民國九十六年罪犯減刑條例
    第2條第1項第3款、第7條之規定，並審酌被告年輕，不思以
    正當方式賺取財物，於受范國明詐欺後，竟與范國明共為詐
    欺取財犯行，無異助長不法，因其行為導致被害人戊○○損
    失21萬840元、被害人乙○○損失30萬530元，其犯罪造成被
    害人財產損失金額頗高，被告尚未賠償被害人損失，犯後始
    終否認犯行之犯後態度等一切情狀，分別量處有期徒刑陸月
    ，減為有期徒刑月、有期徒刑捌月，減為有期徒刑肆月、
    有期徒刑肆月，減為有期徒刑貳月，核其認事用法均無違誤
    ，量刑亦稱妥適，應予維持，被告對於原審判決關於詐欺取
    財部分主張其亦係受害者，是後來始知受騙，伊並無詐欺取
    財之犯行等語，指摘原審判決不當，惟查：原審判決業已於
    理由欄貳之二詳細說明被告早已知悉范國明之詐欺取財犯行
    ，仍與范國共同為詐欺取財犯行之理由，被告空言辯稱：其
    係事後始知范國明之詐欺取財犯行云云，顯非可採，其就本
    部分之上訴顯無理由，應予駁回。另原審判決就被告偽造有
    價證券部分，認被告罪證明確，予以論罪科刑，固非無見，
    惟原審判決漏未審酌被告係於偽造有價證券犯行未經發覺前
    即主動供出，並接受裁判之自首事實，即有未洽。被告就原
    審判決關於偽造有價證券部分上訴主張其係自首等語，指摘
    原審判決不當，即有理由，自應由本院將原審判決關於偽造
    有價證券部分暨定應執行刑部分予以撤銷改判。審酌被告所
    為本件偽造有價證券犯行，係欠缺周詳考慮致罹重典，於事
    後已主動供出犯行自首犯罪，深具悔悟之意，且被告偽造有
    價證券只有1張，情節不重 ，尚無嚴重擾亂金融秩序之情形
    ，量處被告有期徒刑一年八月 。偽造之如附表所示之支票1
    紙，應依刑法第205條之規定 ，不問屬於被告與否，宣告沒
    收 。偽造之「威盛齒輪鐵工廠」、「甲○○」印章各1枚，
    雖未扣案 ，然不能證明業已滅失，仍應依刑法第219條之規
    定，不問屬於被告與否，宣告沒收。至如附表所示之偽造「
    威盛齒輪鐵工廠」、「甲○○」印文各1枚 ，因就支票部分
    已經沒收而包括在內，毋庸重為沒收之宣告（最高法院63年
    台上字第2707號判例參照）。又被告犯罪時間 ，係於96年4
    月24 日以前，偽造有價證券 ，雖經本院量處有期徒刑一年
    八月，惟依同條例第6條規定對於第3條所定不予減刑而未發
    覺之罪，於本條例施行前至施行之日起三個月內自首而受裁
    判者，依第2條第1項規定予以減刑。本部分被告所犯偽造有
    價證券罪，自應再依上開罪犯減刑條例之規定，減為有期徒
    刑十月，並與上開上訴駁回部分所處之有期徒刑部分，定其
    應執行刑為有期徒刑一年四月。
四、又證人乙○○另證稱：被告辛○○詐騙其刷卡套現之後，至
    96年1月23日 ，被告又打電話與其聯絡佯稱：因無小額支票
    ，伊公司總經理拿1張121萬元之支票要伊轉，但須將多餘之
    金額分3張支票交給伊公司總經理云云 ，其恐受詐騙，乃將
    其持有之付款人為世華銀行之支票記載禁止背書轉讓，並記
    名其本人受款人，使該支票不得轉讓流通，辛○○不知其情
    ，交付已經拒絕往來之付款人為上海商業銀行 、金額121萬
    元之支票（票號BA0000000號、發票日96年1月25日、帳號25
    610號），用以矇騙。嗣經其向銀行查詢後 ，發現其持有之
    金額121萬元支票帳戶已經拒絕往來 ，始知受騙，其乃與被
    告聯絡要求取回其所簽發之支票，被告因其取得之支票不得
    轉讓，遂同意而於25日下午6時許 ，委託不詳姓名之人將支
    票交還等情。此部分因係被告施用刷卡套現之詐術後，間隔
    數日後，被告再以另一詐術欲騙取乙○○持有之支票，其方
    法不同，且已間隔數日，顯係另行起意，且此部分亦未經檢
    察官起訴，本院自不得併予審理，附此敘明。
據上論斷，應依刑事訴訟法第368條、第369條第1項前段、第364
條、第299條第1項前段，刑法第201條第1項、第62條前段、第51
條第5款、第205條、第219條，刑法施行法第1條之1 ，中華民國
九十六年罪犯減刑條例第2條第1項第3款、第6條 、第7條，判決
如主文。
本案經檢察官己○○到庭執行職務。
中    華    民    國    97    年     8    月    5    日
            刑事第二庭    審判長法  官  李  璋  鵬
                                法  官  胡  森  田
                                法  官  胡  忠  文
上列正本證明與原本無異。
詐欺取財部分，不得上訴。
偽造有價證券部分，得上訴。
如不服本判決應於收受送達後十日內向本院提出上訴書狀，其未
敘述上訴之理由者並得於提起上訴後十日內向本院補提理由書（
均須按他造當事人之人數附繕本）。
                                書記官  陳  文  琴
中    華    民    國    97    年     8    月    5    日
附表
┌─────┬────┬─────┬──────┬─────────┐
│票號      │發票日  │面額      │票面發票人  │付款人            │
├─────┼────┼─────┼──────┼─────────┤
│NGA0000000│96年2月 │58萬元    │「威盛齒輪鐵│臺中商業銀行南台中│
│          │14日    │          │工廠」、「王│分行              │
│          │        │          │威盛」      │                  │
└─────┴────┴─────┴──────┴─────────┘
附錄本案論罪科刑法條全文
刑法第201條第1項：
意圖供行使之用，而偽造、變造公債票、公司股票或其他有價證
券者，處三年以上十年以下有期徒刑，得併科三千元以下罰金。
刑法第339條
意圖為自己或第三人不法之所有，以詐術使人將本人或第三人之
物交付者，處5年以下有期徒刑、拘役或科或併科1千元以下罰金
。
以前項方法得財產上不法之利益或使第三人得之者，亦同。
前二項之未遂犯罰之。
    事  實
    理  由
據上論結，應依刑事訴訟法第三百六十八條，判決如主文。
據上論結，應依刑事訴訟法第三百六十九條第一項前段、第三百
六十四條、第二百九十九條第一項前段、
，判決如主文。
本案經檢察官      到庭執行職務。
中    華    民    國    97    年    7     月    25    日
                  刑事第二庭    審判長法  官
                                      法  官
                                      法  官
得上訴。
不得上訴。


司法院資訊處製作；財團法人民間司法改革基金會備份。
